臺灣板橋地方法院刑事裁定　　　　　　　100年度聲再字第3號
聲　請　人　鄭義昌
即受判決人
上列聲請人即受判決人因妨害名譽案件，對於本院中華民國99年
12月21日99年度簡上字第974 號確定判決，聲請再審，本院裁定
如下：
    主  文
再審之聲請駁回。
    理  由
一、聲請意旨詳如附件「刑事再審聲請狀」影本。
二、按有罪判決確定後，因發現確實之新證據，足認受有罪判決
    之人應受無罪、免訴、免刑或輕於原判決所認罪名之判決，
    為受判決人之利益，得聲請再審，刑事訴訟法第420 條第1
    項第6 款固有明定，惟所謂「發見新證據」者，係指該證據
    當時已經存在，為法院及當事人所不及知，不及調查斟酌，
    至其後始行發見，且就證據本身形式上觀察，固不以絕對不
    須經過調查程序為條件，但必須顯然可認為足以動搖原有罪
    確定判決，而為受判決人無罪、免訴、免刑或輕於原判決所
    認罪名之判決者為限。此受理聲請再審之最後事實審法院，
    應就聲請再審理由之所謂「新證據」，是否具備事實審判決
    前已經存在，為法院、當事人所不知，事後方行發見之「嶄
    新性」，及顯然可認足以動搖原有罪確定判決，應為無罪、
    免訴、免刑或輕於原判決罪名之「顯然性」二要件，加以審
    查，為判斷應否准予開始再審之準據（最高法院85年度臺抗
    字第308 號判決意旨參照）。又若判決前已經當事人提出或
    聲請調查之證據，經原法院捨棄不採者，即非該條款所謂發
    現之新證據，不得據為聲請再審之原因（最高法院77年度臺
    上字第55號、78年度臺抗字第145 號判決意旨參照）。準此
    ，刑事訴訟法第420 條第1 項第6 款所謂「發見新證據」者
    ，係指該證據當於事實審法院判決前已經存在，為法院及當
    事人所不知及調查斟酌，而於判決事後始經發見者而言，該
    證據之成立並非在判決確定之後始成立，且該證據顯然可認
    為確實足以動搖原確定判決，而為受判決人有利之判決者為
    限。
三、經查：聲請人聲請本件再審所憑之證據，係以其所提出之「
    98年11月14日下午6 點45分至98年11月15日凌晨0 點10分，
    共5 小時25分鐘未經剪輯現場監視器錄音錄影影片光碟1 片
    」為據，並以該監視器畫面中（影片時間3 時41分21秒時）
    ，確實有錄到聲請人辱罵「幹你娘老雞巴」之錄音，斯時告
    訴人等3 人係站立於（改制前）臺北縣泰山鄉○○路○ 段14
    5 巷36弄36號門口處，距離同巷弄19號門口處3 、40公尺遠
    ，告訴人蔡李柿並說「來去給他錄下來」、「他在那裡罵髒
    話」，後始往上開19號址移動等情，駁斥原審確定判決所載
    對聲請人聲請勘驗聲請人住處監視錄影光碟，證明告訴人當
    時係站在距離聲請人3 、40公尺處外，被告辱罵之對象不可
    能是告訴人之事實，核無必要，其一理由之「惟聲請人已自
    承該錄影光碟並未錄下聲請人辱罵『幹你娘老雞巴』之畫面
    及聲音」；並辯駁告訴人等3 人始終未跟隨聲請人之車輛移
    動至上開19號址門口處，告訴人周偉義證稱告訴人等3 人一
    直跟著聲請人車子移動，聲請人一直退到19號前，伊等錄影
    機收不到音始罵伊等之證言係偽證，所提告訴係誣告。聲請
    人因未發現上開證據致未主張該有利於己之情事，始被判處
    罪刑確定而聲請再審云云。惟聲請人所提出之上開錄音錄影
    光碟，早於檢察官偵查中已就其內容有所主張，並提出上開
    光碟譯文內容供參，有民國99年3 月11日檢察事務官所為詢
    問筆錄、聲請人提出之刑事陳報狀及98年11月14日夜間錄影
    監視影片光碟之譯文各1 份在卷可稽（見99年度他字第1109
    號卷第28、34頁背面-39 頁）。又於原審法院審理該案（即
    本院99年度簡上字第974 號案件）時，聲請人已提出聲請本
    院勘驗該錄影光碟，惟原審法院以聲請人已自承該錄影光碟
    並未錄下伊辱罵「幹你娘老雞巴」之畫面及聲音，且告訴人
    周偉義、蔡鈴木、蔡李柿3 人並非始終站在周偉義（改制前
    ）臺北縣泰山鄉○○路○ 段145 巷36弄36號住處門口，縱勘
    驗該監視錄影光碟畫面，亦無從證明聲請人於告訴人周偉義
    3 人走進一停放於上開同巷弄19號前之車輛時聲請人並無辱
    罵告訴人之行為，且經綜核全案卷證已足資認定聲請人犯行
    ，自無調查之必要之情，亦據原審確定判決詳敘明確，並有
    原審法院99年11月30日審判筆錄1 件（第17、18頁）可考。
    是原審法院經審理後，既認聲請人聲請調查上開錄影光碟核
    無必要，並以卷內所存證據已足資認定犯罪事實，即無該證
    據（錄影光碟）當時已經存在，為法院及當事人所不及知，
    不及調查斟酌，至其後始行發見之情形，亦即聲請人所憑以
    聲請再審之錄影光碟證據，並不具備「嶄新性」。且就上開
    錄影光碟證據，並非係原審所認定案發地點（改制前）臺北
    縣泰山鄉○○路○ 段145 巷36弄19號之錄影光碟，無法遽以
    推認被告未在原審判決認定之地點未對告訴人3 人為公然侮
    辱行為，且聲請人於偵查中所提出之錄影光碟譯文當中並無
    於影片時間3 時41分21秒時，有「幹你娘老雞巴」6 字之記
    載，就形式上觀察，實難認定足以動搖原有罪之確定判決，
    而為受判決人無罪、免訴、免刑或輕於原判決所認罪名之判
    決，亦不具備「顯然性」。綜上，聲請人所提出之錄影光碟
    證據，與刑事訴訟法第420 條第1 項第6 款所規定「發見新
    證據」之要件不相符合，難認具備刑事訴訟法第420 條第1
    項第6 款關於「發現新證據」之要件，本件再審聲請，自難
    准許。
四、綜上所述，本件聲請人之聲請，非屬刑事訴訟法第420 條第
    1 項第6 款所定之「發現確實之新證據」，是本件再審之聲
    請核與法定要件不符，為無理由，應予駁回。
五、末按不服地方法院之第一審判決而上訴者，應向管轄第二審
    之高等法院為之，又不服高等法院之第二審或第一審判決而
    上訴者，應向最高法院為之，刑事訴訟法第361 條、第375
    條第1 項分別定有明文；從而，不服地方法院依簡易程序所
    為之第二審判決者，即不得上訴，此觀諸刑事訴訟法第七編
    「簡易程序」並無關於不服地方法院之第二審判決而得提起
    上訴之規定亦明。次按不得上訴於第三審法院之案件，其第
    二審法院所為裁定，不得抗告，刑事訴訟法第405 條定有明
    文，是以對第二審法院所為裁定得否抗告，端視該案件是否
    為得上訴於第三審法院而定；再審係對確定判決聲明不服之
    方法，本質上為原訴訟程序之再開或續行，並非另一新訴訟
    關係，應以原確定判決於確定前在通常訴訟程序進行中是否
    為得上訴於第三審法院之案件，為審斷其是否得抗告之基礎
    （最高法院92年度臺抗字第60號裁定意旨參照）；從而，對
    於地方法院依簡易程序所為之第二審確定判決聲請再審，經
    法院為裁定後，該項裁定即屬不得上訴於第三審案件之第二
    審法院裁定，依法不得抗告；茲本件再審聲請人前因妨害名
    譽案件，經本院第二審合議庭於99年12月21日以99年度簡上
    字第974 號判決確定，嗣聲請人針對本院依簡易程序所為之
    上開第二審確定判決聲請再審，而由本院所為之本件裁定，
    依前揭說明，核屬不得上訴於第三審案件之第二審法院裁定
    ，依法不得抗告，併此敘明。
據上論斷，應依刑事訴訟法第434 條第1 項，裁定如主文。
中    華    民    國    100     年    9    月   29    日
                  刑事第十五庭  審判長法  官  劉元斐
                                      法  官  劉景宜
                                      法  官  方鴻愷
以上正本證明與原本無異。
不得抗告。
                                      書記官  江怡萱
中    華    民    國   100    年    9     月    30    日